臺灣臺北地方法院交通事件裁定　　　　　　　　　九十一年度交聲字第一○六○號
　　異　議　人
　　即受處分人　甲○○
　　代　理　人　張茂盛
右列異議人即受處分人因違反道路交通管理處罰條例案件，對於台北市交通事件裁決
所民國九十一年六月十八日所為之處分（原處分案號：北市裁三字第裁二二─ＡＢＸ
五○六一六四、北市裁三字第裁二二─ＡＢＸ五○六一六五號），聲明異議，本院裁
定如左：
    主  文
原處分關於甲○○汽車駕駛人，違反道路交通管理處罰條例之行為，拒絕停車接受稽
查而逃逸，處罰鍰新台幣參仟元之部分撤銷。
甲○○汽車駕駛人，駕駛汽車有違反道路交通管理處罰條例之行為，經交通勤務警察
制止時，拒絕停車接受稽查而逃逸，處罰鍰新台幣參仟元，並記違規點數壹點。
其餘異議駁回。
    理  由
一、按駕駛人駕駛汽車，應遵守道路交通標誌、標線、號誌之指示，並服從執行交通
    勤務之警察或依法令執行指揮交通及交通稽查人員之指揮；汽車駕駛人，爭道行
    駛有不按遵行之方向行駛者，處新台幣（下同）六百元以上一千八百元以下罰鍰
    ，並記違規點數一點，道路交通安全規則第九十條、道路交通管理處罰條例第四
    十五條第一款、第六十三條第一項第一款分別定有明文。又汽車駕駛人，駕駛汽
    車有違反道路交通管理處罰條例之行為，經交通勤務警察或依法令執行交通稽查
    任務人員制止時，不聽制止或拒絕停車接受稽查而逃逸者，除按各該條規定處罰
    外，處三千元以上六千元以下罰鍰，並記違規點數一點，道路交通管理處罰條例
    第六十條第一項、第六十三條第一項亦定有明文。此外，汽車違反道路交通管理
    事件，不服指揮稽查而逃逸，當場不能或不宜攔截製單舉發者，得逕行舉發之。
    前項逕行舉發，應記明車輛牌照號碼、車型等可資辨別之資料，查明汽車所有人
    姓名或名稱、住址後，並以該汽車所有人為被通知人製單舉發之。逕行舉發違反
    道路交通管理事件，經汽車所有人依通知單之應到案日期前到案，並告知違規駕
    駛人姓名、身分證統一編號及住址者，處罰機關應即另行通知違規駕駛人到案依
    法處理；逾應到案日期，處罰機關應依道路交通處罰條例第八十五條第三項規定
    處罰該汽車所有人。亦有違反道路交通管理事件統一裁罰標準及處理細則（現稱
    違反道路交通管理事件統一裁罰基準及處理細則）第二十三條、第二十四條可資
    參照。
二、本件異議人即受處分人甲○○名下所有車號九Ｃ─○三九二號中華白色自用小客
    車，於九十一年三月二十七日凌晨二時五分許，在台北市○○○路○段一四六巷
    ，違規逆向行駛至路口時，經台北市政府警察局大安分局執行交通勤務之員警吳
    建邦發現，鳴笛制止接受取締，惟該車輛之駕駛人不遵員警之停車命令而駕車逃
    逸，經員警記下該車之號牌、廠牌、顏色，並核對電腦車籍資料無訛後，查明汽
    車所有人之姓名、住址，乃依法逕行掣單舉發（台北市政府警察局舉發違反道路
    交通管理事件通知單《北市警交大字第ＡＢＸ五○六一六四、ＡＢＸ五○六一六
    五號》），嗣受處分人雖於舉發通知單上所載之應到案日期（即九十一年五月一
    日）前委由其夫張茂盛向原處分機關提出申訴，然並未告知違規駕駛人姓名、身
    分證統一編號及住址，經原處分機關函請舉發單位調查結果，認受處分人所有上
    開汽車於右揭時、地，確有逆向行駛及拒絕停車接受稽查而逃逸之違規行為，原
    處分機關乃依道路交通管理處罰條例第四十條第一款（贅載第一項）、第六十三
    條第一項第一款、第六十條第一項及違反道路交通管理事件統一裁罰標準及處理
    細則第二十四條、違反道路交通管理事件統一裁罰標準表（現稱違反道路交通管
    理事件統一裁基標準）等規定，於九十一年六月十八日分別裁處受處分人罰鍰九
    百元、記違規點數一點，及三千元。有台北市政府警察局舉發違反道路交通管理
    事件通知單（北市警交大字第ＡＢＸ五○六一六四、ＡＢＸ五○六一六五號）、
    交通違規案件陳述書、委任書、台北市政府警察局大安分局九十一年五月十六日
    北市警安分交字第○九一六二○○四五○○號書函、台北市交通事件裁決所違反
    道路交通管理事件裁決書（北市裁三字第裁二二─ＡＢＸ五○六一六四、北市裁
    三字第裁二二─ＡＢＸ五○六一六五號）、中華民國郵政掛號郵件收件回執等件
    在卷可稽。
五、本件受處分人固坦承車號九Ｃ─○三九二號白色自用小客車為其名下所有，並由
    其夫張茂盛提出汽車照片一幀，惟矢口否認有何前開道路交通管理處罰條例之行
    為，辯稱：員警所指舉發違規之時間，伊早已就寢，有先生張茂盛為證，舉發地
    點伊更是從未到過，不知為何會有此罰單，對此深感不解，顯係員警眼誤所致云
    云。經查：
（一）按交通警察掣單舉發違反道路交通管理處罰條例所列違規事實，本質上為行政
      處分，係公務員基於職務上權力，依法就特定之具體事件所為具公法上效果之
      單方面行政行為，基於公務員為公法上行為具有公信力之原則，該行政行為當
      可被推定為真正，其據以依法處分之事實認定亦為正確無誤，本此公信原則，
      立法者乃賦予行政機關制定違反道路交通事件統一裁罰標準及處理細則，使執
      行勤務員警得當機處分（如該細則第二十三條逕行舉發之規定）以達其維護交
      通秩序、安全之行政目的。反之，若謂公務員一切行政行為均需預留證據以證
      其實，則國家行政勢必窒礙難行，準此，刑事訴訟法就犯罪證據所列有關之規
      定與屬於行政秩序罰之交通違規裁罰本質不合之部分，自不在準用之列。從而
      ，受處分人倘未能就執勤員警之舉發有誤提出相關證據以供調查，此外亦無證
      據足資證明員警有捏造事實違法取締之情事，則執勤員警本其維護交通秩序、
      安全職責所為之舉發，自應受到合法、正確之推定核先敘明。
（二）查本件受處分人所有上開自用小客車，有無行經上開地點因違規逆向行駛不服
      取締逃逸之違規行為，固未經員警當場拍照存證，然參諸違反道路交通管理事
      件統一裁罰標準及處理細則第二十三條之規定，執行交通勤務警察，發覺有汽
      車違反道路交通管理事件，不服指揮稽查而逃逸，當場不能或不宜攔截製單舉
      發之情形，祇須記明車輛牌照號碼、車型等可資辨明之資料，查明汽車所有人
      姓名或名稱、住址後，以該汽車所有人為被通知人逕行掣單舉發即足。本件執
      行交通勤務之員警吳建邦所指上開汽車違規逆向行駛至台北市○○○路○段一
      四六巷口之時間，正值深夜二時五分許，經員警吳建邦發覺後，即鳴笛示意停
      車接受取締，然因該車不遵停車命令加速逃逸，當場不能且不宜攔截，員警乃
      記下其車號、廠牌、顏色，經比對車籍資料，查明該汽車所有人為受處分人，
      乃依規定以受處分人為受通知人逕行掣單舉發一節，業經證人即舉發員警吳建
      邦於本院調查中結證：「（問：查獲本件情形如何？）當時因９Ｃ─０３９２
      車子逆向距離我們員警所站位置約二公尺，我們向單位查詢該車號後逕行舉發
      」等語在卷（見本院九十一年十月二十一日訊問筆錄），且有車籍資料作業─
      查詢認可資料一張在卷可稽，足認員警逕行摯單舉發之行政程序，並無不當。
      以員警值勤之位置距逃逸之汽車僅約二公尺，且觀諸員警所記下逃逸違規汽車
      之車號、廠牌、顏色，又無一非與受處分人所有上開自用小客車相同，在種種
      條件均得勾稽相符之下，衡情當無受處分人所指「眼誤」之可能。況舉發之員
      警與受處分人素不相識，彼此並無宿怨，且奉命執行國家公權力，應無甘冒偽
      造文書及偽證罪刑責，誣指之理，所為證詞自堪採信。職此，原處分機關據以
      認定上開汽車之駕駛人有逆向行駛及拒絕停車接受稽查而逃逸之違規行為，顯
      屬信而有徵。
（三）再者，上開汽車雖登記在受處分人名下，然受處分人實際上並不會駕駛汽車一
      情，已經其夫張茂盛於本院調查中證述在卷（見本院九十一年十月二十一日訊
      問筆錄），足認受處分人所有上開汽車平日均係供其本人以外之第三人使用。
      揆此，受處分人所辯於員警所指違規時間早已就寢，雖堪信為真實，然受處分
      人於收受通知單後，僅經其夫張茂盛代為於應到案日期前提出申訴，並未告知
      該車違規駕駛人之姓名、身分證統一編號及住址，此有交通違規案件陳述書、
      委任書足憑。基此，原處分機關依道路交通處罰條例第八十五條第三項、違反
      道路交通管理事件統一裁罰標準及處理細則第二十四條等規定，逕對該汽車所
      有人即受處分人裁罰，即無違誤。受處分人以員警所指取締違規之時間早已就
      寢云云置辯，難認有理由。
六、綜上析述，駕駛受處分人所有上開汽車之實際駕駛人，既有前揭逆向行駛及不服
    停車命令逃逸之違規行為，而二以上違反道路交通管理之行為，應分別處罰，又
    為違反道路交通管理事件統一裁罰標準及處理細則第三條前段所明定，原處分機
    關在受處分人未依法告知違規駕駛人姓名、身分證統一編號及住址之情形下，對
    受處分人逕行裁罰，自屬有據。其中，原處分機關就逆向行駛不按遵行方向行駛
    之違規行為，依道路交通管理處罰條例第四十五條第一款、第六十三條第一項及
    違反道路交通管理事件統一裁罰標準及處理細則第二十四條、違反道路交通管理
    事件統一裁罰標準表等規定，裁處受處分人罰鍰九百元，並記違規點數一點部分
    ，核無違誤。受處分人猶執前詞，指摘原處分機關此部分裁罰不當，雖無理由，
    然汽車駕駛人，駕駛汽車有違反違反道路交通管理處罰條例之行為，經交通勤務
    警察制止時，拒絕停車接受稽查而逃逸者，依道路交通管理處罰條例第六十條第
    一項、第六十三條第一項第一款、違反道路交通管理事件統一裁罰標準表之規定
    ，應處罰鍰新台幣三千元，並記違規點數一點，原處分機關未審及此，僅裁處受
    處分人罰鍰三千元（原處分案號：北市裁三字第裁二二─ＡＢＸ五○六一六五號
    ）），難謂允洽，受處分人此部分異議，雖無理由，然原處分既有未當，仍應由
    本院將原處分機關此部分之裁決撤銷，改依道路交通管理處罰條例第四十五條第
    一款、第六十三條第一項第一款及違反道路交通管理事件統一裁罰標準表等規定
    ，處受處分人罰鍰三千元，並記違規點數一點（如主文第二項所示），以資適法
    。受處分人其餘之異議，為無理由，應予駁回（如主文第三項所示）。
據上論斷，應依道路交通案件處理辦法第十九條、二十條前段，裁定如主文。
中    華    民    國      九十一      年      十一      月      十五    日
                                      臺灣臺北地方法院交通法庭
                                          法  官  吳  秋  宏
右正本證明與原本無異。
如不服本裁定，應於送達後五日內，向本院提出抗告狀。
                                          書記官  林  碧  華
中    華    民    國      九十一      年      十一      月    十五     日
